【裁判字號】    99,訴,607
【裁判日期】    990901
【裁判案由】    毒品危害防制條例
【裁判全文】
臺灣高雄地方法院刑事判決               99年度訴字第607號
公  訴  人  臺灣高雄地方法院檢察署檢察官
被      告  乙○○
指定辯護人  本院公設辯護人黃文德
被      告  丙○○
選任辯護人  張永昌律師
            陳昱昇律師
上列被告因毒品危害防制條例案件，經檢察官提起公訴（99年度
偵字第1694號），本院判決如下：
    主  文
乙○○販賣第一級毒品，處有期徒刑柒年捌月；扣案插置門號Ｚ
000000000號SIM卡之行動電話壹具及空吸管拾支，均
沒收；未扣案販賣毒品所得財物新臺幣壹仟元沒收，如全部或一
部不能沒收時，以其財產抵償之。又販賣第一級毒品，處有期徒
刑柒年捌月；扣案插置門號Ｚ000000000號SIM卡之行
動電話壹具及空吸管拾支，均沒收；未扣案販賣毒品所得財物新
臺幣伍佰元沒收，如全部或一部不能沒收時，以其財產抵償之。
又販賣第一級毒品，處有期徒刑柒年捌月；扣案插置門號Ｚ00
0000000號SIM卡之行動電話壹具及空吸管拾支，均沒收
；未扣案販賣毒品所得財物新臺幣肆佰伍拾元沒收，如全部或一
部不能沒收時，以其財產抵償之。又共同販賣第一級毒品未遂，
處有期徒刑陸年肆月；扣案海洛因參拾柒包（驗前淨重合計參點
壹參公克，驗後淨重合計參點零玖公克，空包裝總重柒點玖壹公
克，含包裝袋參拾柒只），均沒收銷燬；其中貳拾包海洛因所捲
入之吸管貳拾支、插置門號Ｚ000000000號SIM 卡之行
動電話壹具及空吸管拾支，均沒收；扣案共同販賣毒品所得新臺
幣伍佰元，應與丙○○連帶沒收。應執行有期徒刑拾年陸月；扣
案海洛因參拾柒包（驗前淨重合計參點壹參公克，驗後淨重合計
參點零玖公克，空包裝總重柒點玖壹公克，含包裝袋參拾柒只）
，均沒收銷燬；其中貳拾包海洛因所捲入之吸管貳拾支、插置門
號Ｚ000000000號SIM 卡之行動電話壹具、插置門號Ｚ
000000000號SIM 卡之行動電話壹具及空吸管拾支；扣
案共同販賣毒品所得新臺幣伍佰元，應與丙○○連帶沒收；未扣
案販賣毒品所得財物新臺幣壹仟玖佰伍拾元沒收，如全部或一部
不能沒收時，以其財產抵償之。
丙○○共同販賣第一級毒品未遂，處有期徒刑柒年拾月；扣案海
洛因參拾柒包（驗前淨重合計參點壹參公克，驗後淨重合計參點
零玖公克，空包裝總重柒點玖壹公克，含包裝袋參拾柒只），均
沒收銷燬；其中貳拾包海洛因所捲入之吸管貳拾支、插置門號Ｚ
000000000號SIM 卡之行動電話壹具及空吸管拾支，均
沒收；扣案共同販賣毒品所得新臺幣伍佰元，應與乙○○連帶沒
收。
丙○○其餘被訴於民國九十八年十二月二十七日上午十一時、九
十八年十二月二十八日上午六時二十八分之後某時、九十八年十
二月二十八日上午七時二十四分之後某時販賣第一級毒品，均無
罪。
    事  實
一、乙○○、丙○○均明知海洛因為毒品危害防制條例第2 條第
    2 項第1 款所定之第一級毒品，非經許可不得販賣，竟為下
    列行為：
（一）民國98年12月27日上午10時31分，甲○○以裝設在高雄市
      前鎮區鎮○路145 號全家便利超商之公用電話門號00-000
      0000號，撥打乙○○持用之行動電話門號0000000000號，
      表示欲購買新臺幣（下同）1000元之海洛因1 包，乙○○
      即基於意圖營利販賣第一級毒品之犯意而應允之，乃於同
      日上午11時許，在高雄市○鎮區鎮○路與草衙橫巷口，交
      付不詳重量之海洛因1 包給甲○○，並向甲○○收取販賣
      毒品價金1000元。
（二）98年12月28日上午6時27分、6時28分，林恩羽以持用之行
      動電話門號0000000000號，撥打乙○○持用之行動電話門
      號0000000000號，表示欲購買500元之海洛因1包，乙○○
      即基於意圖營利販賣第一級毒品之犯意而應允之，乃於同
      日上午6時28分之後某時，在高雄市前鎮高中對面巷口某
      處，交付不詳重量之海洛因1 包給林恩羽，並向林恩羽收
      取販賣毒品價金500 元。
（三）98年12月28日上午7 時24分，林恩羽因同日上午6 時28分
      許向乙○○購買之海洛因夾鏈袋破裂而漏失，復以持用之
      行動電話門號0000000000號，撥打乙○○持用之行動電話
      門號0000000000號，表示欲購買500 元之海洛因，乙○○
      即基於意圖營利販賣第一級毒品之犯意而應允之，乃於同
      日上午7 時24分之後某時，在高雄市前鎮高中對面巷口某
      處，交付不詳重量之海洛因1 包給林恩羽，然林恩羽因身
      上現金僅450 元，乙○○乃同意林恩羽欠費50元，而僅收
      取販賣毒品價金450 元。
（四）緣甲○○因決心戒毒於98年12月30日下午3時4分許前往高
      雄市政府前鎮分局，檢舉其施用海洛因之來源，並配合警
      方查緝，於同日17時16分、17時17分，以裝設在高雄市前
      鎮區○○○路78號全家便利超商之公用電話門號00-000
      0000號，撥打丙○○持用之行動電話門號0000000000號，
      向原已有意圖營利販賣海洛因犯意之丙○○佯稱要購買
      500 元之海洛因1 包，丙○○立即應允之，與甲○○約定
      在高雄市○鎮○○○路之原住民委員會前公園交易，並指
      示乙○○開車前往約定地點，乙○○乃與丙○○共同基於
      意圖營利販賣第一級毒品之犯意聯絡，駕駛車牌號碼
      ZP-0437 號自用小客車搭載丙○○前往高雄市前鎮區○○○路之原住民委員會前公園，丙○○、乙○○先抵達即下
      車，丙○○並坐在公園某椅子上等候，甲○○約於同日下
      午5 時50分許抵達，隨即交付買賣海洛因價金500 元予乙○○，正待丙○○從公園椅子拿海洛因前來交付之際，甲○○即打信號通知現場埋伏之員警，丙○○、乙○○乃當
      場為埋伏員警逮捕，丙○○、乙○○雖均有販賣第一級毒
      品海洛因之故意，且已著手實施販賣毒品之行為，惟因甲○○僅係配合警方查緝丙○○、乙○○，並無販入毒品之
      真意，雙方意思表示無從為一致，而販賣未遂。員警當場
      扣得乙○○所有甲○○當日交付之販賣海洛因所得現金
      500 元及聯絡前揭（一）、（二）、（三）所載販賣海洛
      因事宜之插置門號0000000000號SIM 卡之行動電話1 具，
      丙○○所有聯絡（四）所載販賣海洛因事宜之插置門號
      0000000000號SIM 卡之行動電話1 具，並在丙○○坐過的
      公園椅子旁扣得海洛因2 包（驗前淨重合計0.27公克，驗
      後淨重合計0.26公克，空包裝總重0.44公克，其中1 包套
      有吸管），另於98年12月30日下午6 時30分許徵得乙○○
      同意，搜索上開車牌號碼ZP-0437 號自用小客車扣得海洛
      因35包（驗前淨重合計2.86公克，驗後淨重合計2.83公克
      ，空包裝總重7.47公克，其中19包套有吸管）、乙○○所
      有預備販賣海洛因而分裝毒品使用之空吸管10支。嗣乙○○於檢察官偵查中及本院審理時，對於上揭4 次販毒行為
      均自白不諱。
二、案經高雄市政府警察局前鎮分局報請臺灣高雄地方法院檢察
    署檢察官偵查起訴。
    理  由
壹、程序事項：
一、按警察機關在偵查販毒等重大危害社會治安且又屬難以偵查
    之案件時，常使用誘捕方式辦案，此等辦案方式在不違反人
    身自由之不可受侵犯之憲法基本人權保障下，非不得為之，
    所蒐集而來之證據資料，亦非不得顯現於公判庭，採為法院
    論罪科刑之依據。惟此種誘捕方式之辦案可區分為兩種，一
    為創造犯意型誘捕，一為提供機會型誘捕。前者，又稱為「
    陷害教唆」，係指行為人原無犯罪意思，因受他人（如便衣
    警察）之引誘，始生犯意，進而著手實行犯罪構成要件行為
    而言（最高法院91年臺上字第1523號判決參照），此種情形
    所取得之證據，並無證據能力。後者，又稱為「機會教唆」
    ，係指行為人原本即有犯罪之意思，其從事犯罪構成要件行
    為之犯意，並非他人所創造，警察僅係利用機會加以誘捕，
    此種情形之犯罪行為人本具有販賣毒品之犯意，本件被告即
    屬後者之情形，其販毒之意思初非警察人員所造意，詳見下
    述貳、四、（五）之說明，故警方之誘捕以及查扣物自得採
    為法院論罪科刑之依據（最高法院90年度臺上字第606 號判
    決參照）。
二、按被告以外之人於審判外之言詞或書面陳述，除法律有規定
    者外，不得作為證據，刑事訴訟法第159條第1項定有明文。
    查共同被告乙○○於警詢時所為之陳述，屬被告以外之人於
    審判外之言詞陳述，被告丙○○否認其證據能力，經核復不
    符合刑事訴訟法第159條之2、第159條之3、第159條之5等規
    定，應無證據能力。
三、按被告以外之人於偵查中向檢察官所為陳述，除顯有不可信
    之情況者外，得為證據，刑事訴訟法第159條之1第2項定有
    明文。偵查中對被告以外之人（包括證人、鑑定人、告訴人
    、被害人及共同被告等）所為之偵查筆錄，或被告以外之人
    向檢察官所提之書面陳述，性質上均屬傳聞證據。惟現階段
    刑事訴訟法規定檢察官代表國家偵查犯罪、實施公訴，依法
    其有訊問被告、證人及鑑定人之權，證人、鑑定人且須具結
    ，而實務運作時，檢察官偵查中向被告以外之人所取得之陳
    述，原則上均能遵守法律規定，不致違法取供，其可信度極
    高。本件證人甲○○、林恩羽及共同被告乙○○於偵查中經
    具結而為之證述，被告丙○○雖否認其證據能力，然甲○○
    、乙○○均於本院審理時到庭就各該偵查中所為之證述接受
    被告丙○○詰問，而林恩羽因已死亡，無從傳喚到庭，揆諸
    司法院大法官會議釋字第582解釋意旨，對於被告之詰問權
    已有所保障，即已合於法定程序。此外，復查無顯不可信之
    情況，均應認有證據能力。
四、按被告以外之人，於審判外之言詞或書面陳述，除法律有規
    定者外，不得作為證據；又被告以外之人（包括證人、鑑定
    人、告訴人、被害人及共同被告等）於檢察事務官、司法警
    察官或司法警察調查中所為之陳述，與審判中不符時，其先
    前之陳述具有較可信之特別情況，且為證明犯罪事實存否所
    必要者，得為證據，刑事訴訟法第159條第1項、第159 條之
    2分別定有明文。本件被告丙○○否認證人甲○○於警詢陳
    述之證據能力。經查，甲○○於警詢陳述：查獲當天（即98
    年12月30日）約17時撥打丙○○之行動電話0000000000號與
    丙○○約在高雄市前鎮區原住民委員會公園見面買賣毒品等
    情節（見警卷，頁17），然其於本院審理時則稱：忘記查獲
    當天係撥打哪支門號與何人通話等語（見本院卷二，頁54）
    ，前後陳述不符。本院審酌證人甲○○於偵訊及本院審理時
    均未提及警詢所為之陳述受不當外力干擾，且初到案時，對
    於犯罪過程記憶較為清晰，較無在被告面前陳述之人情壓力
    ，本院認為具有較可信之特別情況，且為證明犯罪犯罪事實
    存否所必要，依上說明，應有證據能力。
五、按被告以外之人於審判外之陳述，雖不符刑事訴訟法第159
    之1至第159條之4之規定，而經當事人於審判程序同意作為
    證據，法院審酌該言詞陳述或書面陳述作成時之情況，認為
    適當者，亦得為證據。當事人、代理人或辯護人於法院調查
    證據時，知有第159條第1項不得為證據之情形，而未於言詞
    辯論終結前聲明異議者，視為有前項之同意。刑事訴訟法第
    159之5定有明文。查檢察官、被告丙○○、乙○○及辯護人
    均對於本判決引用之其餘傳聞證據，未於言詞辯論終結前聲
    明異議，本院審酌上開證據作成時之情狀，並無違法或不當
    等情形，且與本案相關之待證事實具有關聯性，認為以之作
    為本案之證據亦屬適當，爰依前揭規定，均應有證據能力。
貳、有罪部分：
一、訊據被告乙○○坦承上揭犯行。質之被告丙○○則僅坦承持
    用0000000000號行動電話門號，該門號於98年12月30日下午
    17時17分許接獲00-0000000號公用電話撥打之通話，隨後與
    乙○○一起前往查獲地點等情，惟矢口否認有何販賣海洛因
    予甲○○犯行，辯稱：伊當天接聽00-0000000號公用電話所
    撥打之電話後，對方即問乙○○在不在，因當時伊乘坐乙○○的車，立即將電話交給乙○○，由乙○○與對方通話，隨
    即就被乙○○載往查獲地點，伊不知道該通電話係甲○○要
    向乙○○購買毒品云云。經查：
（一）事實欄一（一）、（二）、（三）所載犯行
      上揭事實欄一（一）、（二）、（三）所載事實，業據被
      告乙○○於警詢、偵訊及本院審理時均自白不諱，核與證
      人即購毒者甲○○、林恩羽證述之情節相符（見警卷，頁
      18 反 面；偵卷，頁34、96；本院卷二，頁54反面），且
      有被告乙○○持用之行動電話門號0000000000號之雙向通
      聯紀錄及00-0000000號話機資料在卷可查（見偵卷，頁37
      ；本院卷一，頁73、77、141 ），復有上開插置門號
      0000000000號SIM 卡之行動電話1 具及海洛因37包扣案可
      佐，而上開37包海洛因，送法務部調查局以化學呈色法、
      氣相層析質譜儀分析法鑑驗結果，在公園椅子旁扣得之
      海洛因2 包均含第一級毒品海洛因成分，驗前淨重合計
      0.27公克，驗後淨重合計0.26公克，空包裝總重0.44公克
      ；在乙○○上開自小客車扣得之海洛因35包，均含第一
      級毒品海洛因成分，驗前淨重合計2.86公克，驗後淨重合
      計2.83公克，空包裝總重7.47公克，純度28.23 ％、淨重
      0.81公克，有該局99年1 月26調科壹字第099230021 號濫
      用藥物實驗室鑑定書1 份附卷可稽（見偵卷，頁177 ），
      足認被告乙○○此部分自白，與事實相符，堪予採信。
（二）事實欄一（四）所載犯行
   1、甲○○因決心戒毒於98年12月30日下午3 時4 分許前往高
      雄市政府前鎮分局，檢舉其施用海洛因之來源乙情，此有
      檢舉筆錄在卷足憑（見警卷，頁18～19）。又被告丙○○
      持用行動電話門號0000000000號，業據其自承在卷（見本
      院卷，頁49反面），甲○○為配合警方查緝毒品來源，乃
      於同日17時16分、17時17分，以裝設在高雄市前鎮區○○○路78號全家便利超商之公用電話門號00-0000000號，撥
      打丙○○持用之行動電話門號0000000000號，佯稱要購買
      500 元之海洛因1 包等情，業據證人甲○○於偵查中結證
      明確（見偵卷，頁34），復有行動電話門號0000000000
      號與公用電話門號00-000000 號之通聯紀錄及00-0000000
      號話機資料在卷可稽（見偵卷，頁38；本院卷一，頁168
      ），是此部分事實，應予認定。
   2、證人甲○○於警詢稱：「【問：你今日（即98年12月30日
      ）是如何聯絡丙○○及乙○○前往該公園？欲作何事？如
      何聯繫警方？】我今約17時許以公用電話撥打丙○○之行
      動電話0000000000號欲購買毒品，丙○○約我至高雄市前
      鎮區○○○路高雄市原住民委員會對面公園見面，我就馬
      上聯繫前鎮分局偵查隊員參並向其說明情形，我約於17
      時50分到達現場時就看到丙○○及乙○○在公園裡，我就
      上前將欲購買毒品海洛因之500 元交給乙○○時，警方就
      上前逮捕丙○○及乙○○，並在現場椅子下查獲2 包毒品
      海洛因（2 包都是0.3 公克）。」（見警卷，頁17）；於
      偵訊時具結證稱：「（問：98年12月30日下午5 點你用公
      共電話撥打0000000000的電話購買毒品？）是，我在高市
      勞工局附近的公用電話打的，我撥打0000000000給丙○○
      ，丙○○接的電話，我在電話裡說『我要買500 』（意思
      要買500 元的海洛因），丙○○就約在原住民委員會對面
      的公園，經過半小時我們在公園碰面，這次丙○○跟乙○○一起去，我到的時候丙○○、乙○○已經到了，碰面的
      時候我把錢交給乙○○，乙○○有收錢，乙○○、丙○○
      都沒拿毒品給我，因為丙○○坐在公園的椅子上正在講電
      話，乙○○跟我當時站著，乙○○跟我說海洛因在丙○○
      身上，之後我就打信號給偵查隊，偵查隊就上前抓人」等
      語（見偵卷，頁34），核與被告丙○○於98年12月31日偵
      查中法官羈押訊問時坦承：伊於98年12月30日下午4 時許
      有販賣海洛因給甲○○，甲○○約於下午4 時許撥打行動
      電話門號0000000000號與伊等語（見本院99年度聲羈字第
      3 號卷，頁3 ～4 ），及被告乙○○於偵訊時稱：98年12
      月30日在公園椅子下方扣到的2 包海洛因是丙○○的，其
      中一包要賣給甲○○，當天是丙○○下車因為第一個買家
      已經到場，交易完成後，丙○○即坐在公園椅子上等候包
      括甲○○在內之其他買家到場（見偵卷，頁82～83）；於
      審理時以證人身分結稱：伊於98年12月30日之所以會跟丙○○前往高雄市前鎮區○○○路之原住民委員會前公園，
      係因甲○○打電話要跟渠等買毒品，當時伊在開車，所以
      電話是丙○○接的，丙○○即與甲○○約在那裡，丙○○
      講完電話後跟伊說要去那裡，丙○○沒有將電話拿給伊讓
      甲○○通話，警察在公園椅子下方查獲2 包海洛因係丙○○放置的等情節大致相符（見本院卷一，頁17反面），且
      員警當天逮捕被告乙○○、丙○○後，在公園椅子旁扣到
      2 包海洛因，在被告乙○○車上扣到海洛因35包，此有搜
      索扣押筆錄在卷足憑（見警卷，頁24、30），而上開37
      包海洛因經送驗後確均含第一級毒品海洛因成分，已如前
      述，足見證人甲○○前揭證述，應堪採信。是以甲○○於
      98年12月30日17時16分、同日17時17分撥打行動電話門號
      0000000000號佯裝欲購買毒品時，係被告丙○○接聽，且
      由丙○○應允之並約定在高雄市○鎮○○○路之原住民委
      員會前公園交易海洛因，丙○○隨即指示被告乙○○駕車
      前往，乙○○乃駕駛車牌號碼ZP-0437 號自用小客車搭載
      丙○○一起前往約定交易地點，丙○○、乙○○率先抵達
      ，丙○○乃下車坐在公園某椅子上等候，乙○○則站著等
      候甲○○，嗣於同日下午5 時50分許甲○○抵達公園時，
      即上前交付買賣海洛因價金500 元予乙○○，乙○○收取
      後，正待丙○○拿海洛因前來交付甲○○之際，甲○○即
      打信號通知現場埋伏之員警，被告乙○○、丙○○即當場
      被逮捕，並在丙○○原坐公園椅子旁扣得海洛因2 包，在
      乙○○上開自小客車扣到海洛因35包等事實，應已明確。
      至於被告丙○○於審理時改稱：伊接聽電話後，對方即問
      乙○○在不在，因當時伊乘坐乙○○的車，立即將電話交
      由乙○○與對方通話，隨即就被乙○○載往查獲地點，伊
      不知道該通電話係甲○○要向乙○○購買毒品云云，顯係
      事後卸責之詞，委無可採。
   3、按所謂「陷害教唆」者，係指行為人原不具犯罪之故意，
      純因司法警察之設計教唆，始萌生犯意，而實施犯罪構成
      要件之行為而言。因係以引誘或教唆犯罪之不正當手段，
      使原無犯罪故意之人萌生犯意而實施犯罪行為，再蒐集犯
      罪證據，而予以逮捕偵辦，手段顯然違反憲法對於基本人
      權之保障，且已逾越偵查犯罪之必要程度，對於公共利益
      之維護並無意義，因此所取得之證據資料，應不具有證據
      能力。至刑事偵查技術上所謂之「釣魚」者，則指對於原
      已犯罪或具有犯罪故意之人，以設計引誘之方式，使其暴
      露犯罪事證，而加以逮捕或偵辦者而言。「釣魚」純屬偵
      查犯罪技巧之範疇，並未違反憲法對於基本人權之保障，
      且於公共利益之維護有其必要性存在，故依「釣魚」方式
      所蒐集之證據資料，非無證據能力（最高法院93年度台上
      字第1868號、96年度台上字第758 號、97年度台上字第
      418 號判決意旨參考）。經查，證人甲○○於偵訊時具結
      證稱：「（問：98年12 月30 日下午5 點你用公共電話撥
      打0000000000的電話購買毒品？）是，我在高市勞工局附
      近的公用電話打的，我撥打0000000000給丙○○，丙○○
      接的電話，我在電話裡說『我要買500 』，丙○○就約在
      原住民委員會對面的公園，…」等語（見偵卷，頁34），
      是甲○○在電話中僅表示「我要買500 」，而未提到購買
      何物，被告丙○○即能明瞭甲○○係要購買「海洛因」之
      意，並應允之，可見被告丙○○原已有販賣海洛因之犯意
      ，並非因警員透過證人甲○○之挑唆而引起，尚與「陷害
      教唆」之情形有別。是本件應屬合法之偵查手段，而非「
      陷害教唆」。
（三）再者，政府為維護人民健康及社會秩序，對於販賣毒品之
      行為查緝甚嚴，況海洛因之價格昂貴，取得不易，茍無利
      可圖，衡情一般持有毒品者，當不致輕易將持有毒品交付
      他人，且被告2 人與證人甲○○、林恩羽間既均無特別交
      情，自無可能甘冒重大刑責，完全無償或以購入之成本價
      轉讓之，堪認被告2 人均係基於販賣以營利之意圖而為上
      開販賣第一級毒品海洛因之犯行，殆無疑義。
（四）綜上所述，本件事證明確，被告乙○○、丙○○上揭犯行
      ，堪以認定。
二、論罪科刑
（一）按海洛因係毒品危害防制條例第2 條第2 項第1 款所規定
      之第一級毒品，是核被告乙○○事實欄一（一）、（二）
      、（三）所為，均係犯毒品危害防制條例第4 條第1 項之
      販賣第一級毒品罪。又事實欄一（四）所載犯行，係證人
      甲○○配合警方查緝而打電話向丙○○佯稱欲購買毒品，
      藉以誘捕被告丙○○、乙○○，詳如前述，是證人甲○○
      並無購買毒品之意思，致毒品交易無從完成，然被告丙○○、乙○○本於販賣第一級毒品海洛因之故意，依約攜帶
      海洛因到約定地點，應認為已著手於販賣第一級毒品之實
      行而未完成交易，是核被告乙○○、丙○○此部分所為，
      均係犯毒品危害防制條例第4 條第6 項、第1 項之販賣第
      一級毒品未遂罪。被告乙○○、丙○○就事實欄一（四）
      所載犯行，有犯意聯絡及行為分擔，均為共同正犯。其等
      持有第一級毒品海洛因之低度行為，為販賣之高度行為所
      吸收，均不另論罪。被告乙○○所犯3 次販賣第一級毒品
      既遂罪及1 次販賣第一級毒品未遂罪，犯意各別，行為互
      殊，應予分論併罰。被告乙○○、丙○○就事實欄一（四
      ）所載犯行，已著手於犯罪行為之實施而不遂，為未遂犯
      ，應依刑法第25條第2 項規定減輕其刑。被告乙○○迭於
      偵查及審理中均自白事實欄一（一）至（四）所載販賣第
      一級毒品犯行，均應依毒品危害防制條例第17條第2 項之
      規定，減輕其刑。又販賣第一級毒品係法定刑為「死刑、
      無期徒刑」之罪，罪刑至為嚴峻，被告乙○○、丙○○固
      有上開販賣海洛因予他人之行為，然審酌其等販售毒品之
      數量非多，所得利益當屬有限，其惡性及犯罪情節與大量
      出售海洛因以賺取鉅額利潤之大盤商顯屬有別，若遽處以
      販賣毒品罪之法定本刑，除無從藉由量刑顯示、區分行為
      人之惡性及犯罪情節輕重外，亦誠屬情輕法重，過於嚴苛
      ，其犯罪情狀在客觀上足以引起一般同情，堪予憫恕，縱
      使科以法定最低刑度，猶為過重，爰就被告乙○○所犯3
      次販賣第一級毒品既遂罪、1 次販賣第一級毒品未遂罪及
      被告丙○○所犯1 次販賣第一級毒品未遂罪，均依刑法第
      59條之規定酌減其刑，並分別依法遞減之。
（二）爰審酌被告乙○○、丙○○均明知海洛因對於人體有莫大
      之危害，為圖一己之私利，竟漠視毒品之危害性，而為販
      毒行為，敗壞社會治安，嚴重戕害國民身心健康，且被告
      乙○○犯後坦承犯行，深表悔意，而被告丙○○供詞反覆
      ，飾詞卸責，態度欠佳，兼衡被告2 人素行、犯罪動機、
      目的、手段、家庭經濟狀況及販賣海洛因之數量、販賣所
      取得價金等一切情狀，各量處如主文所示之刑，併就被告
      乙○○所犯4 罪，定其應執行刑，以資懲戒。
（三）按毒品危害防制條例第19條第1項關於沒收之規定，係採
      義務沒收主義，犯同條例第4條至第9條、第12條、第13
      條或第14條第1項、第2項之罪者，其供犯罪所用之物或因
      犯罪所得之財物，且屬犯人所有者，即應依該規定沒收，
      法院無審酌之餘地，並不以專供犯罪所用之物為限（最高
      法院93年度台上字第1360號、第1365號、92年度台上字第
      2608號判決意旨參照），且犯同條例第4條之罪者，其供
      犯罪所用或因犯罪所得之財物應予沒收，如全部或一部不
      能沒收時，追徵其價額或以其財產抵償之，該條例第19
      條第1項規定甚明，如所得財物為金錢而無法沒收時，應
      以其財產抵償之（最高法院95年度台上字第305號判決意
      旨參照）。又按共同正犯之犯罪所得為現款時，因係合併
      計算，且於全部或一部不能沒收時，以其財產抵償之，為
      避免執行時發生重複沒收、抵償之情形，故各共同正犯之
      間係採連帶沒收主義，於裁判時應諭知連帶沒收，不得就
      全體共同正犯之總所得，對各該共同正犯分別重複諭知沒
      收（最高法院95年度臺上字第6501號判決意旨參照）。本
      件扣案插置門號0000000000號行動電話1具，為被告乙○○所有，係聯絡事實欄一（一）、（二）、（三）所載犯
      行所用之物，業據乙○○坦承明確（見本院卷一，頁146
      ），應依毒品危害防制條例第19條第1項之規定，在其對
      應之各次罪名項下宣告沒收；而插置門號0000000000號行
      動電話1 具，係被告丙○○所有，業據丙○○陳明屬實（
      見本院卷一，頁49反面、146 ），係聯絡事實欄一（四）
      所載犯行所用之物，亦應依毒品危害防制條例第19條第1
      項規定宣告沒收，並依共同正犯責任共同之原則，於被告
      乙○○共犯該罪項下宣告沒收。又扣案現金500 元，係被
      告乙○○、丙○○共同犯事實欄一（四）所載犯行所得財
      物，應依毒品危害防制條例第19條第1 項之規定，於其等
      對應之罪名項下連帶沒收。至於被告乙○○事實欄一（一
      ）、（二）、（三）所載犯行，依序實際收取1,000 元、
      500 元、450 元，雖均未扣案，仍應依毒品危害防制條例
      第19條第1 項之規定，在各該罪名項下宣告沒收，並諭知
      如全部或一部不能沒收時，以其財產抵償之。扣案空吸管
      10支，係被告乙○○所有，預備供販賣海洛因所用，應依
      刑法第38條第1 項第2 款規定，於各次販賣第一級毒品罪
      名項下宣告沒收，並依共同正犯責任共同之原則，於被告
      丙○○所犯罪名項下宣告沒收。
（四）又按以營利為目的販入毒品，經多次販賣後，持有剩餘毒
      品被查獲，其各次販賣毒品行為，固應併合處罰。惟該持
      有剩餘毒品之低度行為，應僅為最後一次販賣毒品之高度
      行為所吸收，不另論罪。則就該查獲之剩餘毒品，祇能於
      最後一次之販賣毒品罪宣告沒收銷燬，不得於各次販賣毒
      品罪均宣告沒收銷燬（最高法院97年度台上字第4068號判
      決意旨參照）。是本件在丙○○所坐過公園椅子旁扣得之
      海洛因2 包（驗前淨重合計0.27公克，驗後淨重合計0.26
      公克，空包裝總重0.44公克）及在乙○○所駕駛自小客車
      扣得之海洛因35包（驗前淨重合計2.86公克，驗後淨重合
      計2.83公克，空包裝總重7.47公克），經送法務部調查局
      鑑驗結果，確均含有第一級毒品海洛因成分，有法務部調
      查局99年1 月26調科壹字第099230021 號濫用藥物實驗室
      鑑定書1 份在卷可稽（見偵卷，頁104 ），自應依毒品危
      害防制條例第18條第1 項前段規定，不問屬於犯人與否，
      於被告乙○○最後一次販賣第一級毒品罪名項下（即事實
      欄一（四）所載犯行），宣告沒收銷燬之，並依共同正犯
      責任共同之原則，於被告丙○○所犯罪名項下，宣告沒收
      銷燬之。又包裝毒品之袋子，因其上所殘留之毒品，難以
      析離，且無析離之實益與必要，應視同毒品，均一併沒收
      銷燬之；至送驗耗損部分之毒品因已滅失，爰不另宣告沒
      收銷燬，附此敘明。而椅子下方扣得海洛因其中1 包及乙○○車上扣得海洛因其中19包，均捲入吸管，此有查扣證
      物照片在卷可證（見警卷，頁36），係用以避免引人注目
      、便於藏匿，亦據被告乙○○陳明屬實（見偵卷，頁79）
      ，足認該20包海洛因所捲入之吸管20支，係供販賣毒品所
      用之物，應依同條例第19條第1 項規定，於被告乙○○所
      犯最後一次販賣第一級毒品罪名項下（即事實欄一（四）
      所載犯行），宣告沒收，並依共同正犯責任共同之原則，
      於被告丙○○所犯罪名項下宣告沒收。至於扣案之乙○○
      所有另1 具行動電話，則無積極證據證明與上開販賣海洛
      因犯行有何關連，爰不予宣告沒收，附此敘明。
參、無罪部分
一、公訴意旨另以：被告丙○○另與乙○○意圖營利，共同基於
    販賣第一毒品海洛因牟利之犯意聯絡，由乙○○與買家聯絡
    、達成販賣毒品合意並交付海洛因、收取買賣價金，乙○○
    再將所得價金交付丙○○之分工方式，共同為事實欄一
    （一）、（二）、（三）所載犯行，因認被告丙○○此部分
    所為，另犯毒品危害防制條例第4條第1項之販賣第一級毒品
    罪嫌。
二、按犯罪事實應依證據認定之，無證據不得認定犯罪事實；不
    能證明被告犯罪者，應諭知無罪之判決，刑事訴訟法第154
    條第2 項、第301 條第1 項分別定有明文。又認定犯罪事實
    ，所憑之證據，雖不以直接證據為限，間接證據亦包括在內
    ，然無論直接或間接證據，其為訴訟上之證明，須於通常一
    般之人均不致於有所懷疑，而得確信其為真實之程度者，始
    得據之為有罪之認定，倘其證明尚未達到此一程度，而有合
    理性懷疑之存在時，即無從為有罪之認定，根據「罪證有疑
    ，利於被告」之證據法則，即不得遽為不利於被告之認定（
    最高法院著有76年台上字第4986號判例可資參照）。次按犯
    罪事實之認定，應憑真實之證據，倘證據是否真實尚欠明顯
    ，自難以擬制推測之方法，為其判斷之基礎，而認定犯罪事
    實之證據係指足以認定被告確有犯罪行為之積極證據而言，
    該項證據自須適合於被告犯罪事實之認定，始得採為斷罪資
    料（最高法院亦著有53年台上字第656號及29年上字第3105
    號判例可參）。
三、公訴人認被告丙○○涉有上開販賣第一級毒品犯行，無非係
    以共犯即共同被告乙○○之供述、乙○○持用之門號
    0000000000號與丙○○持用之門號0000000000號通聯紀錄等
    為其論據。惟訊據被告丙○○堅詞否認有何此部分販賣第一
    級毒品海洛因犯行，辯稱：事實欄一（一）至（三）所載犯
    行，係乙○○單獨一人所為，且乙○○亦未將所得價金交給
    伊等語。經查：
（一）按被告或共犯之自白，不得作為有罪判決之唯一證據，仍
      應調查其他必要之證據，以察其是否與事實相符，為刑事
      訴訟法第156條第2項所明定。立法意旨在限制被告或共犯
      之自白在證據上之價值，並以補強證據之存在，協助發見
      真實。即使被告或共犯之自白係出於任意性，若別無其他
      補強證據存在，足以擔保其自白與事實相符，尚不得單憑
      自白而為不利於被告之認定。而所謂補強證據，則指除該
      自白本身外，其他足資以證明自白之犯罪事實確具有相當
      程度真實性之證據而言。雖其所補強者，非以事實之全部
      為必要，但亦須因補強證據與自白之相互利用，而足使犯
      罪事實獲得確信者，始足當之（最高法院74年台覆字第10
      號判例要旨可參）。又毒品危害防制條例第17條規定「犯
      第4條至第8條、第10條或第11條之罪，供出毒品來源，因
      而查獲其他正犯或共犯者，減輕或免除其刑。」故犯上開
      各罪者，為防範其為圖減免刑責而就毒品來源為不實之陳
      述，自須以補強證據擔保其供述之真實性，始得作為判斷
      之依據（最高法院99年度台上字第4078號判決意旨可資參
      照）。末按有無誣陷可能，或與所指販賣毒品者，彼此之
      間曾否存在重大恩怨糾葛等情形，均與所指他人販賣毒品
      之社會基本事實無關聯性，非得執為其所陳述他人犯罪事
      實之補強證據（最高法院99年度台上字第3543號判決意旨
      可參）。
（二）共同被告乙○○固於警詢稱：丙○○每天以500 元請伊幫
      他販賣海洛因給不特定人士，伊所販賣的海洛因均是丙○○的，伊是幫丙○○販賣毒品，有時候丙○○還會提供第
      一級毒品海洛因給伊施用等語（見警卷，頁14）；於偵訊
      稱：伊幫丙○○賣海洛因給甲○○，伊收到錢後會交給丙○○，除了幫丙○○交毒品給甲○○外，還會幫他交毒品
      給其他買毒品的人，丙○○每天會給伊500 或1000元，或
      給伊海洛因施用，事實欄一（一）、（二）、（三）所載
      販賣海洛因所得價金，伊均有交給丙○○（見偵卷，頁5
      、78、81）；於審理時證稱：事實欄一（一）、（二）、
      （三）伊所販賣的海洛因均是丙○○提供等語（見本院卷
      一，頁18、19、20），然依上開說明，尚須有足以令人確
      信其陳述為真實之補強證據，以擔保其所為不利於被告丙○○陳述之真實性，合先敘明。
（三）公訴人另提出乙○○持用之門號0000000000號與丙○○持
      用之門號0000000000號之通聯紀錄為證，然此僅能證明2
      支門號有通話，但無法證明其通話內容為何，自不足以作
      為認定乙○○上開供述確與事實相符之補強證據。
（四）又被告丙○○雖於98年12月31日偵訊時供稱：「（問：你
      與乙○○一起賣毒品？）我有協助他賣」、「若有人要買
      毒品，我會幫他接電話，與他一起到交易地點，毒品都是
      由乙○○拿給買受人，錢也是他自己收受，他再給我一些
      錢」、「我8月還沒有開始賣毒品，開始是在10月初才跟
      乙○○一起賣」、「我承認有與乙○○一起賣毒品」、「
      除了甲○○有向我們買毒品外，還有約20多位向我們買毒
      品，都是打0000000000、0000000000電話約交易地點。上
      開電話0973的是我在使用，0910的是乙○○在使用」等語
      （見偵卷，頁8～9），惟其所稱與乙○○共同販賣毒品之
      時間、地點、販賣之對象、價格、數量等各節，均未供明
      ，且被告乙○○所為事實欄一（一）、（二）、（三）所
      載犯行，均係買家撥打乙○○持用之門號0000000000號，
      由乙○○親自接聽電話與買家達成合意後，乙○○親自交
      付海洛因予買家並向買家收取買賣價金，已如前述，此與
      被告丙○○前揭供稱幫乙○○接聽電話，與乙○○一起到
      交易地點之分工模式不符，故被告丙○○此部分供述，亦
      不足以作為認定乙○○上開不利丙○○之供述，確與事實
      相符之補強證據。
四、綜上所述，公訴人認被告丙○○涉有上開販賣第一級毒品犯
    行，固有共犯乙○○之供述，然上開通聯紀錄並不足以擔保
    乙○○所為不利於被告丙○○供述之真實性，亦無其他與公
    訴人所指事實相符之必要證據，可資補強審認，故公訴人認
    被告丙○○涉有上開犯行所舉之證據，尚不足使本院達於通
    常一般之人均不致有所懷疑，而得確信其為真實之程度。此
    外，本院復查無其他積極證據足認被告丙○○有公訴人所指
    之上開犯行，揆諸首揭說明，自均應為被告丙○○無罪之諭
    知。
據上論斷，應依刑事訴訟法第299條第1項前段、第301條第1項，
毒品危害防制條例第4條第1項、第6項、第17條第2項、第18條第
1 項前段、第19條第1 項，刑法第11條、第28條、第25條第2 項
、第59條、第38條第1 項第2 款、第51條第5 款，判決如主文。
本案經檢察官鄧藤墩到庭執行職務。
中    華    民    國    99    年    9     月    1    日
                  刑事第七庭  審判長法  官  陳  箐
                                    法  官  簡佩珺
                                    法  官  洪培睿
以上正本證明與原本無異。
如不服本判決應於收受送達後10日內向本院提出上訴書狀，並應
敘述具體理由；如未敘述上訴理由者，應於上訴期間屆滿後20日
內向本院補提理由書（均須按他造當事人之人數附繕本）「切勿
逕送上級法院」。
中    華    民    國    99    年    9     月    1     日
                                    書記官  秦富潔
附錄本判決論罪科刑法條：
毒品危害防制條例第4條
製造、運輸、販賣第一級毒品者，處死刑或無期徒刑；處無期徒
刑者，得併科新臺幣2 千萬元以下罰金。
製造、運輸、販賣第二級毒品者，處無期徒刑或7 年以上有期徒
刑，得併科新臺幣1 千萬元以下罰金。
製造、運輸、販賣第三級毒品者，處5 年以上有期徒刑，得併科
新臺幣7 百萬元以下罰金。
製造、運輸、販賣第四級毒品者，處3 年以上10年以下有期徒刑
，得併科新臺幣3 百萬元以下罰金。
製造、運輸、販賣專供製造或施用毒品之器具者，處1 年以上7
年以下有期徒刑，得併科新臺幣1 百萬元以下罰金。
前五項之未遂犯罰之。

司法院資訊處製作；財團法人民間司法改革基金會備份。
